臺灣臺中地方法院刑事判決
109年度交易字第1713號
公  訴  人  臺灣臺中地方檢察署檢察官
被      告  羅超  


上列被告因過失傷害案件，經檢察官提起公訴（109年度偵字第1
7617號），本院判決如下：
    主    文
羅超犯汽車駕駛人無駕駛執照駕車過失傷害罪，處有期徒刑參月
，如易科罰金，以新臺幣壹仟元折算壹日。
    犯罪事實
一、羅超無普通重型機車駕駛執照，自民國108年12月30日晚間8
    時許起至同日晚間11時許止，在臺中市○○區○○○○街00號7樓
    之3A2室居處，飲用啤酒，其吐氣所含酒精濃度已達每公升0
    .25毫克以上，本應注意不得騎乘機車，竟不顧飲酒後，其
    注意力及操控力可能因酒精作用之影響而降低（酒後駕車犯
    公共危險罪部分，業經本院109年交易字337號判決確定），
    而仍於民國108年12月31日6時45分許，騎乘車牌號碼000-00
    0號普通重型機車，沿臺中市○○區○○○路○○○○○○○○○○○○路00號
    前時，適鄭凱云騎乘車牌號碼000-000號普通重型機車，沿
    同路段同方向行駛在羅超左前方處，而羅超本應注意機車行
    駛時，駕駛人應注意車前狀況及兩車並行之間隔，並隨時採
    取必要之安全措施，以及機車超車時前行車減速靠邊或以手
    勢或亮右方向燈表示允讓後，後行車始得超越，超越時應顯
    示左方向燈並於前車左側保持半公尺以上之間隔超過，行至
    安全距離後，再顯示右方向燈駛入原行路線，且依當時天候
    晴、日間自然光線、路面乾燥、無缺陷、無障礙物、視距良
    好等情，並無不能注意之情事，竟疏未注意，從右側超越鄭
    凱云駕駛之機車時發生碰撞，鄭凱云因此人車倒地，受有右
    膝前十字韌帶及後十字韌帶完全斷裂、外側半月板部分斷裂
    等傷害。經警據報至現場處理，並測得羅超酒後吐氣所含酒
    精濃度達每公升0.31毫克而查獲。又羅超於上開時地肇事後
    ，在未被有偵查犯罪職權之公務員發覺前，向前往現場處理
    車禍之警員坦承為肇事者，自首而接受裁判。
二、案經鄭凱云委由謝明智律師告訴後由臺灣臺中地方檢察署檢察官偵查起訴。
    理    由
一、證據能力：
（一）本判決認定事實所引用之被告以外之人於審判外之言詞或
      書面證據等供述證據，公訴人、被告在本院審理時均同意
      作為證據使用（見本院卷第67、208頁），復經本院審酌
      認該等證據之作成無違法、不當或顯不可信之情況，依刑
      事訴訟法第159 條之5 第1 項規定，均有證據能力。
（二）又本案認定事實引用之卷內其餘非供述證據，並無證據證
      明係公務員違背法定程序取得，依同法第158 條之4 規定
      反面解釋，亦均有證據能力。
二、認定犯罪事實所憑之證據及其認定之理由：
（一）訊據被告矢口否認有何過失傷害等犯行，辯稱：我正常騎
      在馬路，我感覺告訴人車輛有偏向我，下意識往右邊閃，
      然後就發生事故，我覺得我沒有過失等語（見本院卷第65
      頁）。
（二）經查，告訴人於犯罪事實所載時間地點，騎乘機車人車倒
      地後，受有右膝前十字韌帶及後十字韌帶完全斷裂、外側
      半月板部分斷裂等傷害，以及被告於犯罪事實所載事故發
      生時，係無駕駛執照且酒後駕車等情，有證人即告訴人鄭
      凱云警詢、偵查中及本院審理時之證述（見發查卷第17-1
      9頁、第67-70頁、偵卷第43-45頁、本院卷第202-208頁）
      、警員職務報告（見發查卷第11頁）、告訴人鄭凱云之霧
      峰澄清醫院乙種診斷證明書（見發查卷第43頁）、臺中市
      政府警察局道路交通事故初步分析研判表（見發查卷第49
      頁）、道路交通事故現場圖（見發查卷第51頁）、道路交
      通事故調查報告表㈠、㈡（見發查卷第53-55頁）、道路交
      通事故談話紀錄表2份（見發查卷第57-62頁）、臺中市政
      府警察局舉發違反道路交通管理事件通知單（見發查卷第
      61頁）、被告羅超之酒精測定紀錄表（見發查卷第71頁）
      、現場相片21張（見發查卷第73-87頁）、交通事故補充
      資料表（見發查卷第97頁）、監視器錄影畫面翻拍相片4
      張（見發查卷第101-103頁）、被告羅超之自首情形記錄
      表（見發查卷第105頁）、公路監理電子閘門車號查詢機
      車車籍資料及證號查詢機車駕駛人資料2份（見發查卷第1
      09-115頁）在卷可稽，此部分事實首堪認定。
（三）被告否認犯行，並以前詞置辯，是本院應審酌者為：被告
      對於本案車禍造成告訴人受傷一事，是否有過失？茲論述
      如下：
　　1.汽車在同一車道行駛時，除擬超越前車外，後車與前車之
      間應保持隨時可以煞停之距離，不得任意以迫近或其他方
      式，迫使前車讓道。汽車行駛時，駕駛人應注意車前狀況
      及兩車並行之間隔，並隨時採取必要之安全措施，不得在
      道路上蛇行，或以其他危險方式駕車。汽車超車時，前行
      車減速靠邊或以手勢或亮右方向燈表示允讓後，後行車始
      得超越。超越時應顯示左方向燈並於前車左側保持半公尺
      以上之間隔超過，行至安全距離後，再顯示右方向燈駛入
      原行路線。汽車駕駛人飲用酒類或其他類似物後其吐氣所
      含酒精濃度達每公升零點一五毫克或血液中酒精濃度達百
      分之零點零三以上，不得駕車。道路交通安全規則第94條
      第1項、第3項、第101條第1項第5款、第114條第1項第2款
      分別定有明文。又道路交通安全規則所定義之汽車，指在
      道路上不依軌道或電力架線而以原動機行駛之車輛（包括
      機車），同規則第1項第1款亦有明文。
　　2.被告於事發當日（108年12月31日）警詢時供述：我當時
      駕駛836-JLD普通重型機車從518-JKH普通重型機車右側過
      去，過去後聽到聲音後就停下來，下車前往關心提供協助
      等語（見發查卷第64頁）；109年8月3日偵查中則供述：
      我當時發現告訴人機車偏向我，我通過告訴人機車後發現
      後方有摔車聲音，我才停下來幫忙，我沒有感覺有碰撞到
      告訴人（見偵卷第44頁）。
　　3.證人即告訴人鄭凱云於本院審理時證述：我是騎在成功二
      路上，我騎在車道中間，我覺得有一點危險，我就慢慢往
      右靠，結果被告就從我右側超車，撞到手把，我就人車倒
      地。被告從我的右側，他騎很快就騎過去，騎過去我感覺
      撞到一個東西，我就倒地了。碰撞的位置在龍頭那裡，在
      手把那裡，因為他撞到我旁邊，我還好好的，那是騎前面
      ，我才碰到一聲，我才倒下去，後來我就不知道了等語（
      見本院卷第202-208頁）。
　　4.本院勘驗事發現場之路口監視器畫面，勘驗結果如下（時
      間為影像檔案時間）：
　　⑴【00：00：03】被告及告訴人騎乘之機車出現在畫面左上
      方，雙方以非常靠近的距離併行前進，此時兩人的機車均
      行進在地面白色實線內（左側）。
　　⑵【00：00：04】接著被告騎乘之機車欲超越告訴人之機車
      時，被告之機車有向右方偏一些繞過告訴人機車《畫面中
      可見被告之機車向右偏且已跨越至地面白色實線外（右側
      ）》，接著穩定向前行駛，並未出現機車龍頭扭動之狀況
      ；惟告訴人於被告超車之際，似有受驚嚇，機車龍頭開始
      扭動且因無法控制車身而左右扭擺。
　　⑶【00：00：05】告訴人因無法穩定其騎乘之機車而向右人
      車倒地。
　　5.依卷內監視器畫面截圖，亦可見告訴人所騎乘之機車，原
      先均騎乘在車道白色實線左側，於被告自右側超車前，也
      沒有明顯偏移車道之情況，直到被告超車過後，告訴人才
      失去平衡向右偏移而人車倒地（見發查卷第101、103頁）
      。
　　6.本院就本案事故，亦囑託臺中市車輛行車事故鑑定委員 
      會鑑定肇事責任，鑑定結果略以：一、羅超酒精濃度過 
      量、駕照被吊(註)銷仍駕駛普通重型機車，行至同向二 
      車道路段，自快車道往右變換車道超車、未注意車前狀 
      況適採安全措施，為肇事主因。二、鄭凱云駕駛普通重 
      型機車，行至同向二車道路段，自快車道右偏行駛未注意
      右後車輛動態，為肇事次因（見本院卷第124頁）。
　　7.嗣因被告不服鑑定結果，本院再囑託臺中市車輛行車事故
      鑑定覆議委員會鑑定，鑑定覆議意見略以：一、羅超駕駛
      普通重型機車，酒精濃度過量駕駛普通重型機車，未注意
      車前狀況、駛越前方車輛時未保持安全間隔，為肇事原因
      。（駕照被吊銷仍駕車違反規定）二、鄭凱云駕駛普通重
      型機車，無肇事因素（見本院卷第174頁）。
　　8.綜合上開證據，被告於本案事故發生時，係酒後駕車，判
      斷力顯因酒精作用而受影響，且未注意車前狀況，違規自
      告訴人之右側超車，自有過失，已堪認定。又依據本院勘
      驗監視器結果及監視器畫面截圖，告訴人在被告違規超車
      之前，均未有明顯偏移行駛之情形，直到被告違規超車超
      越告訴人後，告訴人方失控偏移人車倒地，是告訴人於本
      院證述被告在違規超車時，有碰撞到其機車導致其倒地，
      應可採信。車禍鑑定初鑑報告，以告訴人有右偏行駛未注
      意右後車輛動態而認定告訴人亦有過失，但從監視器畫面
      以觀，告訴人直到被告違規超車後才有偏移車道之情形，
      應係受到被告違規超車碰撞影響而致右偏行駛，初鑑報告
      認為告訴人亦為肇事次因，與本院調查監視器畫面所見尚
      有未符。覆鑑報告認定告訴人並無過失，與本院調查卷內
      證據所得結論相符，應為可採。
　　9.綜上，被告酒後駕車致判斷力降低，未注意車前狀況違規
      自告訴人右側超車，致碰撞告訴人機車導致告訴人人車倒
      地受有傷害，為肇事原因，而有過失，其事證已臻明確，
      應予依法論科。
三、論罪科刑：
（一）道路交通管理處罰條例第86條第1項關於汽車駕駛人，無
      駕駛執照駕車、酒醉駕車、吸食毒品或迷幻藥駕車、行駛
      人行道或行經行人穿越道不依規定讓行人優先通行，因而
      致人受傷或死亡，依法應負刑事責任者，加重其刑至二分
      之一，係就刑法第276條第1項之過失致人於死罪、同條第
      2項之業務過失致人於死罪，同法第284條第1項之過失傷
      害（及致重傷）罪、同條第2項之業務過失傷害（及致重
      傷）罪之基本犯罪類型（按：108年5月29日修正前刑法，
      下同），對於加害人為汽車駕駛人，於從事駕駛汽車之特
      定行為時，無駕駛執照駕車、酒醉駕車、吸食毒品或迷幻
      藥駕車，或於行經行人穿越道之特定地點，不依規定讓行
      人優先通行，因而致人受傷或死亡之特殊行為要件予以加
      重處罰，已就上述刑法第276條第1項、第2項，同法第284
      條第1項、第2項各罪犯罪類型變更之個別犯罪行為予以加
      重，而成另一獨立之罪名，自屬刑法分則加重之性質（最
      高法院92年度第1次刑事庭會議決議、99年度台非字第198
      號判決意旨參照）。然刑法第185條之3第1項已經規定「
      駕駛動力交通工具而有下列情形之一者，處2年以下有期
      徒刑，得併科20萬元以下罰金：一、吐氣所含酒精濃度達
      每公升0.25毫克或血液中酒精濃度達百分之0.05以上。二
      、有前款以外之其他情事足認服用酒類或其他相類之物，
      致不能安全駕駛。三、服用毒品、麻醉藥品或其他相類之
      物，致不能安全駕駛」，倘若行為人酒後駕車，有酒測值
      每公升0.25毫克或其他不能安全駕駛之情形，符合上揭構
      成要件，已就其「酒醉駕車」之行為依上開規定單獨處罰
      時，倘再認其「酒醉駕車」之行為符合道路交通管理處罰
      條例第86條第1項之規定加重其刑，就行為人「酒醉駕車
      」之單一行為，顯有重複評價之嫌。經查：
　　1.被告因本案酒後駕車之公共危險罪，業經檢察官提起公訴
      ，並經本院以109年交易字337號判決判處有期徒刑6月，
      併科罰金4萬元確定。揆諸前揭說明，被告酒後駕車行為
      既已受刑事處罰，自無再適用路交通管理處罰條例第86條
      第1項酒後駕車犯過失傷害罪之加重要件之必要，已避免
      同一犯行遭重複評價。
　　2.然被告於本案事故時，機車駕照係處於酒駕吊銷之狀態，
      有證號查詢機車駕駛人資料可憑（見發查卷第113頁），
      自仍該當無駕駛執照過失致人受傷之加重要件。
（二）核被告羅超所為，係犯道路交通管理處罰條例第86條第1
      項、刑法第284條第1項前段之汽車駕駛人無駕駛執照駕車
      過失傷害罪（道路交通管理處罰條例所定義之汽車，依同
      條例第8條第3款，包括機車）。
（三）被吿汽車駕駛人無駕駛執照駕車因而過失致他人受傷，爰
      依道路交通管理處罰條例第86條第1項，加重其刑。
（四）本案報案人或勤指中心轉來資料未報明肇事人姓名，處理
      人員前往現場處理肇事人（即被告）在場，並當場承認為
      肇事人，有臺中市政府警察局道路交通事故肇事人自首情
      形紀錄表在卷可稽（見發查卷第105頁），足認被告於本
      案符合自首之要件，本院審酌當時情狀，爰依刑法第62條
      前段規定，減輕其刑。
（五）被告同時有刑之加重及減輕事由，應依刑法第71條第1 項
      ，先加後減之。
（六）爰審酌被告無駕駛執照，且飲酒後判斷力已經降低，仍執
      意騎乘機車，又未注意車前狀況，違規自右側超車，致碰
      撞告訴人之機車，導致告訴人人車倒地，受有右膝前十字
      韌帶及後十字韌帶完全斷裂、外側半月板部分斷裂程度之
      傷害，所為應予非難。又審酌被告否認犯行，迄今未能與
      告訴人達成和解之犯後態度。以及審酌被告於本案行為前
      有多次不能安全駕駛之前科紀錄，素行不良。暨審酌被告
      於本院審理時所供述之教育程度、職業、家庭經濟狀況（
      見本院卷第213頁）等一切情狀，量處如主文所示之刑，
      並諭知易科罰金之折算標準，以示懲儆。
據上論斷，應依刑事訴訟法第299 條第1 項前段，判決如主文。
本案經檢察官許景森提起公訴，檢察官温雅惠到庭執行職務。
中　　華　　民　　國　　110 　年　　11　　月　　25　　日
                  刑事第二庭   審判長法  官  陳淑芳

　　　　　　　　　　　　　　　　　　 法  官  黃光進

　　　　　　　　　　　　　　　　　　 法  官  徐煥淵
以上正本證明與原本無異。
如不服本判決應於收受送達後20日內向本院提出上訴書狀，並應
敘述具體理由；其未敘述上訴之理由者，應於上訴期間屆滿後20
日內向本院補提理由書（均須按他造當事人之人數附繕本）「切
勿逕送上級法院」。
告訴人或被害人如不服判決，應備理由具狀向檢察官請求上訴，
上訴期間之計算，以檢察官收受判決正本之日起算。
　　　　                             書記官   陳麗靜
中　　華　　民　　國　　110 　年　　11　　月　　25　　日
附錄本案論罪科刑法條 
道路交通管理處罰條例第86條
（刑責之加重及減輕）
汽車駕駛人，無駕駛執照駕車、酒醉駕車、吸食毒品或迷幻藥駕
車、行駛人行道或行經行人穿越道不依規定讓行人優先通行，因
而致人受傷或死亡，依法應負刑事責任者，加重其刑至二分之一
。
汽車駕駛人，在快車道依規定駕車行駛，因行人或慢車不依規定
，擅自進入快車道，而致人受傷或死亡，依法應負刑事責任者，
減輕其刑。
中華民國刑法第284條
因過失傷害人者，處1年以下有期徒刑、拘役或10萬元以下罰金
；致重傷者，處3年以下有期徒刑、拘役或30萬元以下罰金。